【裁判字號】    89,重訴,874
【裁判日期】    891218
【裁判案由】    侵權行為損害賠償
【裁判全文】
臺灣高雄地方法院民事判決  八十九年重訴字第八七四號
    原      告  甲○○
    被      告  乙○○
    訴訟代理人  黃勇雄  律師
右當事人間，請求損害賠償事件，本院判決如左：
    主    文
被告應給付原告新台幣柒萬陸仟佰捌拾及自民國八十九年五月十九日起至清償日止
，按年息百分之五計算之利息。
原告其餘之訴駁回。
訴訟費用由被告負擔八分之一，餘由原告負擔。
本判決原告勝訴部分，於原告以新台幣貳萬陸仟元供擔保後，得假執行；但被告於假
執行程序實施前以新台幣柒萬柒仟元為原告預供擔保後，得免為假執行。
原告其餘假執行之聲請駁回。
    事    實
甲、原告方面：
一、聲明：
（一）被告應連帶給付原告新台幣（下同）捌拾貳萬元，及自起訴狀繕本送達翌日起
      至清償日止按年息百分之五計算之利息。
（二）訴訟費用由被告負擔。
（三）原告願供擔保，請求宣告假執行。
二、陳述：
（一）被告乙○○為老師，竟於民國八十八年五月二十八日中午十二時五十分許，在
      高雄市○鎮區○○路五號前，因騎樓地使用事宜，與原告發生爭執，被告乙○
      ○竟基於傷害之故意，持畚箕毆打原告，致使原告受有頭皮瘀腫及右手擦挫傷
      之傷害，被告並將原告壓制在地，限制原告之行動自由。
（二）「因故意或過失不法侵害他人之權利者，負損害賠償責任。」」不法侵害他人
      之身體或健康者，對於被害人因此喪失或減少勞動能力，或增加生活上之需要
      時，應負損害賠償責任。」「不法侵害他人之身體、健康、名譽或自由者，被
      害人雖非財產上之損害，亦得請求賠償相當之金額。」民法第一百八十四條、
      第一百九十三條、第一百九十五條分別定有明文。資臚列原告所受損害如後：
      (1)醫藥費部分：共三千六百七十元。
      (2)喪失勞動能力之損害部分：原告在受傷前係擔任美髮工作，月薪為二萬七千
        元，自受傷後一直無法工作，爰請求一年之薪資損失三十二萬四千元。
      (3)原告受此傷害造成傷殘無法復原，長期須接受復建之苦，工作及夢想已全然
        破滅，且正值適婚年齡，如此有殘缺之身體已無人敢親近，是原告所受打擊
        已非一般人所能承受，故請求慰撫金四十九萬二千三百三十元。
三、證據：提出醫療費收據、薪資證明為證，並聲請訊問證人郭明朝、葉嘉榮、吳政
    桔。
乙、被告方面：
一、聲明：求為判決駁回原告之訴，如受不利之判決，請准予供擔保免為假執行。
二、陳述：
（一）被告從未與原告發生爭執，更未因騎樓地使用事宜而與原告發生爭執，原告亦
      非其所指稱之騎樓地之所有權人或使用權人，被告無與之爭執之理由，且查於
      八十八年五月二十八日中午係開設美髮店之胡玉雪與被告之妻蘇秀枝發生爭執
      ，被告為勸離二人而拉開蘇秀枝，然卻遭到原告及該美髮店之小姐攻擊，被告
      乃逃至家中，不敢與之爭執，顯見原告主張被告對其傷害非可憑信。
（二）被告刑事傷害部分雖經判處罪行確定，然其僅依原告之告訴及原告之同事胡玉
      雪、郭雪玲、葉玉霜之供述，應不足引為被告有傷害原告之證據，且依該證人
      所述又有所矛盾，自不足為證，另被告既係上前勸架，焉會手持畚箕，且依常
      情，茍被告欲幫蘇秀枝，依理應係對胡玉雪為不利之行為，應不至於對旁人為
      傷害行為，且發生爭執之現場係胡玉雪所開設之美髮店，被告若係如原告所稱
      係為不讓該美髮店之員工來救胡玉雪，則胡玉雪之員工眾多，被告僅對原告一
      人為阻止，又有何用處，再蘇秀枝與胡玉雪發生爭執事屬突然，被告發現時，
      根本無暇去拿原告所稱之畚箕，若被告手持畚箕又如何勸解拉其二人，足見原
      告所述不實。
（三）原告所提之診斷證明書並未記載傷勢如何造成，又其所記載之傷勢應非原告所
      訴被告以畚箕毆打所造成，因若以畚箕毆打所造成之傷勢，應係長方形或不規
      則形之傷害，不會成為正方形，又畚箕毆打之傷應不至於造成擦挫傷，是該診
      斷書亦不足引為被告有對原告為傷害之證據。
（四）又原告所提出之醫療費收據日期係從八十八年五月一日起至五月三十一日，而
      本件原告所主張之傷害係五月二十八日，可見該醫療收據上之費用非本件原告
      所主張傷害之費用。又該收據未有原告所主張之八十八年五月二十八日中午受
      傷害之醫療費用，且縱有受傷，亦僅係表皮輕傷而已，無須醫療，致不必支付
      醫療費用，再該醫療費收據上載「證明書費一千元」及「證明書費一百元」並
      非屬醫療費用，原告竟引為醫療費用而請求被告給付，依法自屬無據。更原告
      所稱之醫療費收據，其中三月十九日開立之「整復治療費收據」與原告所主張
      之「頭皮瘀腫及右手擦挫傷」毫無關係，足證原告所提之收據與其所受傷害無
      關。
（五）原告又主張其因本件之傷害而喪失勞動能力，亦屬無稽。經查原告係主張其於
      五月二十八日受傷，然其於當時並未就診醫療，更可前往離受傷之地較遠之大
      同醫院請求開立診斷證明書，而非就近之醫療院所，顯見其受傷後並未有行動
      能力受損害之情事，更查原告主張其五月份之薪資損失一萬三千五百元，然自
      原告受傷以迄五月三十一日僅係三天半之期間，且於該期間原告又繼續上班，
      根本未喪失勞動能力，另六月份原告亦自認有上班，則如何能謂喪失勞動能力
      。
（六）本件被告並未與原告發生爭執，係因被告見胡玉雪與被告之妻蘇秀枝發生爭執
      ，被告為勸離二人而拉開蘇秀枝，原告卻不分青紅皂白，對被告為攻擊，致被
      告逃入家中，本事件之發生係原告之挑釁，被告根本不敢與之爭執，原告之傷
      或係自身之不當行為所致，絕非被告所為，是原告請求賠償其精神損失，亦屬
      無稽。
丙、本院依職權調閱本院八十九年度雄簡字第六九號傷害案刑事卷宗，並函詢高雄市
    立大同醫院有關原告之傷勢須休養多久及其後遺症為何。
    理    由
一、原告起訴主張被告乙○○於八十八年五月二十八日中午十二時五十分許，在高雄
    市○鎮區○○路五號前，因騎樓地使用事宜，與原告發生爭執，被告乙○○竟基
    於傷害之故意，持畚箕毆打原告，致使原告受有頭皮瘀腫及右手擦挫傷之傷害，
    被告並將原告壓制在地，限制原告之行動自由，爰依法請求被告賠償八十二萬元
    等語。被告則以：被告從未與原告發生爭執，更未因騎樓地使用事宜而與原告發
    生爭執，且查於八十八年五月二十八日中午係開設美髮店之胡玉雪與被告之妻蘇
    秀枝發生爭執，被告為勸離二人而拉開蘇秀枝，然卻遭到原告及該美髮店之小姐
    攻擊，被告乃逃至家中，而被告刑事傷害部分雖經判處罪行確定，然其僅依原告
    之告訴及原告之同事胡玉雪、郭雪玲、葉玉霜之供述，而依該證人所述又有所矛
    盾，自不足為證，另被告既係上前勸架，焉會手持畚箕，且依常情，茍被告欲幫
    蘇秀枝，依理應係對胡玉雪為不利之行為，應不至於對旁人為傷害行為，且發生
    爭執之現場係胡玉雪所開設之美髮店，被告若係如原告所稱係為不讓該美髮店之
    員工來救胡玉雪，則胡玉雪之員工眾多，被告僅對原告一人為阻止，又有何用處
    ，再蘇秀枝與胡玉雪發生爭執事屬突然，被告發現時，根本無暇去拿原告所稱之
    畚箕，若被告手持畚箕又如何勸解拉其二人，足見原告所述不實。再原告所提之
    診斷證明書並未記載傷勢如何造成，又其所記載之傷勢應非原告所訴被告以畚箕
    毆打所造成，因若以畚箕毆打所造成之傷勢，應係長方形或不規則形之傷害，不
    會成為正方形，又畚箕毆打之傷應不至於造成擦挫傷，是該診斷書亦不足引為被
    告有對原告為傷害之證據。至於原告所提出之醫療費收據日期係從八十八年五月
    一日起至五月三十一日，而本件原告所主張之傷害係五月二十八日，可見該醫療
    收據上之費用非本件原告所主張傷害之費用。再該醫療費收據上載「證明書費」
    並非屬醫療費用，原告竟引為醫療費用而請求被告給付，依法自屬無據。又原告
    所稱之醫療費收據，其中三月十九日開立之「整復治療費收據」與原告所主張之
    「頭皮瘀腫及右手擦挫傷」毫無關係，另原告又主張其因本件之傷害而喪失勞動
    能力，亦屬無稽。經查原告係主張其於五月二十八日受傷，然其於當時並未就診
    醫療，更可前往離受傷之地較遠之大同醫院請求開立診斷證明書，且又於該期間
    繼續上班，根本未喪失勞動能力，是本件被告既未與原告發生爭執，而原告之傷
    或係自身之不當行為所致，絕非被告所為，是原告請求賠償其精神損失，亦屬無
    稽云云資為抗辯。
二、原告起訴主張被告被告乙○○於八十八年五月二十八日中午十二時五十分許，在
    高雄市○鎮區○○路五號前，因騎樓地使用事宜，與原告發生爭執，被告乙○○
    竟基於傷害之故意，持畚箕毆打原告，致使原告受有頭皮瘀腫及右手擦挫傷之傷
    害之事實，已據其提出診斷證明書為證，雖被告以前揭情詞否認有傷害之事實，
    惟查：依證人郭雪玲於本院八十九年度簡上字第八四號傷害案審理時到庭證稱：
    「住在五號的老闆胡玉雪與住在七號的郭太太蘇秀枝在起爭執，乙○○要去勸架
    ，甲○○對乙○○說你不可以去拉他們，乙○○說你不走的話我要拿畚箕打妳，
    甲○○還是不讓乙○○過去，乙○○就拿畚箕打甲○○的頭，接著乙○○又把甲
    ○○拖到屋內，之後我就不知道了」，另當時在場之證人葉玉霜亦於該案審理時
    到庭證稱：「那天我老闆胡玉雪與蘇秀枝在起爭執，我和甲○○看到後要去拉，
    乙○○叫我們不要管，他並說要是我們不走的話，他要拿畚箕打我們，他拿畚箕
    打甲○○，並把甲○○拖到屋內壓甲○○在地上，我趕快進去把他們拉開」。等
    語可知，被告於該日應有持畚箕毆打原告之事實，況於本件事故發生後被告更有
    央求其里之里長葉嘉榮為兩造協調，此亦據證人葉嘉榮到庭證述，而證人葉嘉榮
    更因此而轉求原告居所地之里長郭明朝代為協調，而依證人郭明朝到庭證稱：「
    原告是我的里民，是被告的里長問我認不認識原告，幫他們調解一下，兩造我都
    不認識，當時興東里里長告訴我，他們那一里的里民在美容院前拿掃把打我們這
    一里的里民，希望我幫他們調解，我告訴他們要和解看是要怎樣的條件和解，他
    說要拿兩、三萬和解，但我的里民說已經談過幾次了，不同意和解。」等語，更
    足證被告應有持畚箕毆打原告無疑，且被告亦因傷害案經本院以八十九年度簡上
    字第八四號判決罰金二千元，如易服勞役以三百元折算一日確定在案，亦有該上
    開刑事卷宗在卷足憑，是原告主張之事實自堪信為真。
三、按因故意或過失不法侵害他人之權利者，負損害賠償責任；不法侵害他人之身體
    或健康者，對於被害人因此喪失或減少勞動能力，或增加生活上之需要時，應負
    損害賠償責任；不法侵害他人之身體、健康、名譽或自由者，被害人雖非財產上
    之損害，亦得請求賠償相當之金額，民法第一百八十四條第一項前段、第一百九
    十三條第一項、第一百九十五條第一項分別定有明文。本件原告受有前開傷害，
    係因被告之傷害行為所致，被告之行為與原告之受傷間有相當之因果關係，是以
    被告不法侵權行為既經認定，從而原告本於侵權行為法則，請求被告賠償損害，
    於法有據，自無不合。茲所應審究者，厥為原告請求之各項金額是否允當，爰分
    述如次：
（一）醫藥費部分：原告因本件傷害，共支出醫藥費三千六百七十元，其中有關高雄
      市立大同醫院於八十九年三月三十日所開立之費用證明書上其費用日期雖係記
      載自八十八年五月一日起至五月三十一日止，惟依該證明書上所記，扣除證明
      書費後，原告之自負額僅為八十元，而依該院於八十九年十月二十五日以高市
      大醫歷字第四四九三號函文表示，原告有於八十八年五月二十八日至該院外科
      門診，此有該文附卷可憑，是依此可知，被告於八十八年五月份應有至大同醫
      院看診一次，且係在五月二十八日，是被告所辯，原告所提出此一證明書非本
      件傷害之費用云云，即無可採。至於其上之證明書費一千元及另張單據二八三
      九號收據上之費用一百元均係證明書費，非屬醫療費用，原告遽予請求即屬無
      據，至於原告所提整復治療藥費收據一千九百五十元之費用，係在八十九年一
      月十二日起至一月十四日所支付，與受傷害時之八十八年五月二十八日相距近
      八月，且其係因頸、脊椎後遺症，所為之治療，與本件傷害之為「頭皮瘀腫、
      右手擦挫傷」無直接關係，而原告之傷勢所會造成之後遺症係會有偶發頭痛，
      此有高雄市立大同醫院上述函文可稽，是原告所提之此一證明書即非可認定係
      因本件傷害所支付，此外，原告又未證明該費用確係因本件傷害所支付，是原
      告請求此部份之費用，即無可採，從而，就原告所提出醫療費收據，原告請求
      被告給付醫療費八十元，即屬有據，逾此部分，即非可採。
（二）減少收入部分：原告主張其於受傷害後一年間無法工作，故請求給付減少收入
      之薪資三十二萬四千元等語，經查：原告因被告之傷害行為受有「頭皮瘀腫、
      右手擦挫傷」之傷勢，而該傷勢，依高雄市立大同醫院表示，其一般而言，須
      休養一週，此有該院於八十九年十月二十五日以高市大醫歷字第四四九三號函
      文可憑，是原告主張其因傷一年間無法工作云云，即屬無據，而依原告所提之
      薪資證明，原告之每月薪資為二萬七千元，一週之薪資為六千三百元，此有薪
      資袋三份足稽，是原告請求因傷所減少之收入為六千三百元，即屬可採，逾此
      部份之請求，即屬無據。
（三）慰藉金：查原告因本件傷害行為受有「頭皮瘀腫、右手擦挫傷」之傷勢，其後
      遺症並可能會有偶發頭痛發生，原告精神上自受有相當之痛苦，爰斟酌原告高
      職畢業、受傷前係在美髮店工作，而被告為大學畢業，現為老師，及原告所受
      傷害之影響等一切情狀，認為原告請求七萬元之慰藉金，應為相當。
四、從而原告依據侵權行為法則請求被告賠償原告七萬六千三百八十元，及自訴狀繕
    本送達翌日即八十九年五月十九日起至清償日止，按年息百分之五計算之利息，
    洵屬正當，應予准許，至於原告超過上述部分之請求於法無據，不應准許。
五、本件兩造均陳明願供擔保，聲請為假執行之宣告或免為假執行之宣告，就原告勝
    訴部分，核無不合，爰分別酌定相當之擔保金額宣告之，至原告敗訴部份，其假
    執行之聲請自失所附麗，不應准許，應予駁回。
六、結論：本件原告之訴，為一部有理由，一部無理由，並依民事訴訟法第七十九條
    但書、第三百九十條第二項、第三百九十二條，判決如主文。
中      華      民      國    八十九    年      十二      月    十八    日
                              臺灣高雄地法院民事第六庭
~B法      官  楊國祥
右為正本係照原本作成。
如對本判決上訴，須於判決送達後廿日內向本院提出上訴狀。
中      華      民      國    八十九    年      十二      月    十八    日
~B法院書記官  周祺雯


司法院資訊處製作；財團法人民間司法改革基金會備份。
